臺灣桃園地方法院刑事判決　　　　　　　　　　　　　九十三年度訴緝字第六一號
　　公　訴　人　臺灣桃園地方法院檢察署檢察官
　　被　　　告　乙○○
右列被告因偽造文書等案件，經檢察官提起公訴（九十年度偵字第一二０八三號），
，經被告為有罪陳述，本院改依簡式審判程序，本院判決如左：
    主  文
乙○○於夜間侵入住宅竊盜，處有期徒刑拾月。如附表所示偽造之「甲○○」署名參
枚及偽造之「甲○○」印章壹枚、印文壹枚均沒收之。
    事  實
一、乙○○因與甲○○發生爭執，竟意圖為自己不法之所有，於民國九十年四月十六
    日凌晨一時前某時，在不詳處所，趁甲○○不注意之際，竊盜林女所有置於皮包
    內之車牌號碼ＪＫ─六七八七號重型機車備份鑰匙一把，得手後，隨即於同年四
    月十六日凌晨一時許，侵入桃園縣蘆竹鄉○○路○段十一號林女租屋處大樓所屬
    之地下室停車場（與住宅相通），以該把鑰匙竊取甲○○所有前開機車（含機車
    置物箱內甲○○所有玉山商業銀行信用卡、協富銀行信用卡、匯通商業銀行信用
    卡（現已改制為國泰世華商業銀行股份有限公司）、彰化商業銀行之存摺及提款
    卡、印章、前開重型機車行車執照及甲○○國民身分證等物），得手後據為己有
    ，旋即基於意圖為自己不法所有及行使偽造私文書之概括犯意，先後於：
    (一)乙○○於九十年四月十六日凌晨竊得上開甲○○所有之重型機車及其行車執照
      、國民身分證等物後，未經甲○○同意或授權，在當日上午九時許，先至台北
      縣板橋市○○路附近，委請不知情刻印店老闆偽刻「甲○○」印章一枚後，持
      之至交通部公路總局台北區監理所板橋監理站（下稱板橋監理站），在「汽（
      機）車過戶申請登記書」之「原車主名稱欄」上偽簽「甲○○」署名，並盜蓋
      前開偽刻之「甲○○」印章印文，而將該冒用甲○○名義偽造完成之「汽（機
      ）車過戶登記申請書」持向板橋監理站，用以申請辦理過戶登記，使該監理機
      關受理申請之不知情承辦公務員審核後，認符合規定，於前開過戶申請登記書
      上蓋印「審核合格」之戳記，准將該車牌號碼ＪＫ─六七八七號重型機車移轉
      登記為乙○○所有，而登載於職務上所掌關於機車變動登記之公文書，足生損
      害於甲○○本人及交通監理機關對於機車車籍資料管理之正確性。乙○○於完
      成該項過戶登記後即將所偽刻之印章丟棄，並於同年四月十八日，以二萬六千
      元至二萬七千元之代價將機車出售予不知情之新金中古機車行（設於台北縣新
      莊市○○路○段二號），得款供己花用淨盡。
    (二)乙○○復承前開意圖為自己不法所有及行使偽造文書之概括犯意，持前開竊得
      之甲○○所有之玉山商業銀行卡號為0000000000000000號之
      信用卡一枚，於九十年四月十六日下午某時許至台北縣中和市地區之金成昌銀
      樓，未經真正名義人甲○○之同意，冒用甲○○名義詐購價值六千元之金飾戒
      指，並持上開玉山商業銀行信用卡交付予不知情之該店人員刷卡作為結帳方式
      ，並於信用卡簽帳單上之持卡人簽名欄內偽簽「甲○○」署名一次，而以複寫
      方式一次偽造「甲○○」署名三枚（含持卡人存根聯、商店存根聯及聯合信用
      卡中心存查聯上由持卡人存根聯複寫部分之署名各一枚），以表示真正名義人
      甲○○確認交易標的、金額及向發卡銀行簽帳消費之意，並作為特約商店經由
      收單銀行向發卡銀行請款之用，而偽造信用卡之簽帳單（含商店存根聯、持卡
      人存根聯、聯合信用卡中心存查聯），復將偽造完成之簽帳單交付於該店人員
      核對信用卡背面持卡人簽名而行使之，致使該店人員誤認係甲○○本人消費而
      陷於錯誤，並交付前開金飾戒指及該偽造簽帳單中之持卡人存根聯交付乙○○
      而留存商店存根聯及聯合信用卡中心存查聯資為收據及請款之用，因之詐得價
      值六千元之金飾戒指，足生損害於該特約商店（即金成昌銀樓）、發卡銀行（
      即玉山商業銀行）、財團法人聯合信用卡處理中心及甲○○本人。乙○○得手
      後，隨即將該店員交付之持卡人存根聯丟棄（未扣案，應已滅失不存在），旋
      又轉往台北縣三重市某一全虹通訊公司分店，向不知情店員詐購價值約二千元
      之行動電話一具，並持前開玉山銀行信用卡交給不知情店員作為結帳工具，然
      因甲○○業已向玉山商業銀行掛失停用該張信用卡而無法過卡，店員乃未同意
      刷卡付帳，乙○○旋即取回該張信用卡離去，而未詐騙得逞。
二、案經甲○○訴由桃園縣警察局大園分局報請臺灣桃園地方法院檢察署檢察官偵查
    起訴。
    理  由
一、查本件被告乙○○所犯為死刑、無期徒刑、最輕本刑三年以上有期徒刑之罪或高
    等法院管轄第一審案件以外之罪，並經被告於準備程序就被訴事實為有罪之陳述
    ，經告知簡式審判程序之旨，並聽取被告及檢察官之意見後，經本院合議庭依刑
    事訴訟法第二百七十三條之一規定，裁定由受命法官獨任進行簡式審判程序審理
    ，合先敘明。
二、右揭犯罪事實，業據被告乙○○迭於警訊及偵審中坦承不諱，核與被害人甲○○
    於警詢、偵訊及本院調查時所指訴之情節相符，並有車籍資料作業車主變更畫面
    、車籍資料作業詳細畫面、汽（機）車過戶申請登書、財團法人聯合信用卡處理
    中心九十一年十月二十一日（）聯卡會計字第五六０號函暨所檢附之簽帳單影
    本、玉山商業銀行信用卡部九十一年九月二十八日玉卡字第九一五０五三四號函
    等資料在卷可稽，足認被告前開任意性自白核與事實相符而堪予採信。另被告明
    知本案車牌號碼ＪＫ─六七八七號之重型機車仍登記為被害人甲○○所有，竟未
    經甲○○之授權或同意，持其竊得之國民身分證、行車執照及偽刻之「甲○○」
    印章至板橋監理站，偽簽「甲○○」署名、盜蓋「甲○○」印章進而偽造「汽（
    機）車過戶申請登記書」持向板橋監理站申請過戶登記，使受理過戶申請之不知
    情承辦公務員，認為甲○○同意過戶，而准將該重型機車過戶予被告乙○○，自
    足以生損害於甲○○及交通監理機關對於機車車籍管理之正確性。又汽車申請過
    戶登記，應填具申請書，道路交通安全規則第十五條、十六條定有明文，被告申
    請過戶登記而填具之「汽（機）車過戶申請登記書」，自係私文書；再者，「汽
    （機）車過戶申請登記書」，雖係汽機車所有人申請過戶之申請文件，屬私文書
    ，然受理過戶申請之公務員審核後，認符合規定，而於前開登記書上蓋印「審核
    合格」之戳記，准將汽、機車過戶，自係將該申請書視為職務上所掌之公文書而
    予登載。本件事證明確，被告竊盜、詐欺取財、偽造文書、行使偽造文書、使公
    務員登載不實等犯行均已經證明，應予依法論科。
三、按信用卡簽帳單具有持卡人與特約商店之交易契約書之性質，並具有持卡人經由
    收單銀行請求發卡銀行撥款之請求書或指示文件之性質，持卡人向特約商店消費
    後簽名於一式三聯之簽帳單上，再由特約商店交付其中第一聯持卡人存根聯予持
    卡人收執，該第一聯由持卡人簽名係指持卡人同意依據信用卡持卡人合約條件，
    一經使用或訂購物品，均應按簽帳單之全部金額，付款予發卡銀行，持卡人於該
    簽帳單簽名之用意，係對所簽之金額負責之意，是該簽帳單含有收據及請款單之
    性質，應屬私文書。是以被告為竊取被害人甲○○所有之車牌號碼ＪＫ─六七八
    七號重型機車，而趁被害人甲○○不注意之際，竊得該機車鑰匙，再持之於夜間
    侵入與住宅相通之地下室停車場內，竊取被害人甲○○所有之重型機車及其內之
    玉山商業銀行信用卡、匯通商業銀行信用卡、國民身分證、行車執照等物，其所
    為係犯刑法第刑法第三百二十一條第一項夜間侵入住宅加重竊盜罪，其竊盜機車
    前所為竊取鑰匙之行為，乃屬竊盜機車之階段行為，不另論罪。起訴意旨雖認被
    告係犯刑法第三百二十條第一項之普通竊盜罪，然按大樓式或公寓式住宅之地下
    室，係附屬於該大樓或公寓，為該種住宅居住人生活起居場所之一部分，與住宅
    之關係密不可分，且本件被告所侵入之地下室停車場與其上大樓住宅有電梯相通
    ，如於夜間侵入該種住宅地下室竊盜，自有侵害住戶居住安全之虞，當應依刑法
    第三百二十一條第一項第一款論罪（最高法院八十二年度台上字第五七０四號判
    決參照），公訴意旨認為被告所為係犯刑法第三百二十條第一項之普通竊盜罪尚
    有未洽，然蒞庭之公訴檢察官業已當庭變更被告此部分犯行之起訴法條為刑法第
    三百二十一條第一項第一款，附此敘明。另被告於竊得前開重型機車及其內之行
    車執照、甲○○國民身分證後，至台北縣板橋市○○路附近，委請不知情之刻印
    店老闆偽刻「甲○○」印章一枚，而持之偽造「汽（機）車過戶申請登記書」持
    向板橋監理站辦理過戶，使不知情之公務員將此不實事項登載於職務上所掌之機
    車車籍變動資料之公文書內，又持前開竊得之玉山商業銀行信用卡至金成昌銀樓
    盜刷、詐取財物，並偽造、行使偽造之「甲○○」名義之簽帳單等行為，核被告
    此部分所為，則係犯刑法第二百十六條、第二百十條行使偽造私文書罪、第二百
    十四條使公務員登載不實罪及第三百三十九條第一項詐欺取財既遂罪，至被告持
    前開玉山商業銀行信用卡至全虹通訊行刷卡購物部分，因猶未在簽帳單簽名，且
    財物並未得手，尚不構成偽造私文書罪，僅係犯刑法第三百三十九條第三項、第
    一項之詐欺取財未遂罪。又被告利用無犯罪故意之刻印店老闆偽造印章，係屬間
    接正犯；又被告偽刻印章後，用以偽造私文書，其偽造印章、印文之行為，與其
    在「汽機車過戶申請登記書」上偽造「甲○○」署名、以及其於簽帳單上偽造「
    甲○○」署名之行為均為偽造私文書之階段行為，而被告偽造私文書（簽帳單、
    汽機車過戶申請登記書）後復持以行使，其偽造私文書之低度行為，為行使之高
    度行為所吸收，均不另論罪。被告以一行為同時偽造署名於簽帳單之持卡人存根
    聯、商店存根聯及聯合信用卡中心存查聯，係屬單純一罪。又被告所犯上開行使
    偽造私文書罪（汽機車過戶申請登記書、簽帳單）及詐欺取財既遂罪、詐欺取財
    未遂罪，均時間緊接，方法相同，分別觸犯構成要件相同之罪名，顯均係基於概
    括犯意而反覆為之，均為連續犯，均應依刑法第五十六條之規定各論以連續行使
    偽造私文書罪、連續詐欺取財既遂罪，並均依法加重其刑。又被告持被害人甲○
    ○所有之玉山商業銀行信用卡至金成昌銀樓盜刷、詐取財物之犯行，雖未據檢察
    官提起公訴，然此部分犯行與前開論罪科刑部分，分別有連續犯或牽連犯之裁判
    上一罪關係，應為起訴效力所及，自得併予審究。又被告所犯上開加重竊盜、使
    公務員登載不實、行使偽造私文書、詐欺取財間，有方法結果之牽連關係，為牽
    連犯，依刑法第五十五條之規定，應從一重以於夜間侵入住宅之加重竊盜處斷。
    爰審酌被告乙○○為圖一己享樂，不顧他人財產及信用之損害，於夜間侵入與住
    宅相通聯之地下室停車場竊盜，並未經被害人甲○○同意即將竊得之機車辦理過
    戶、販售予不知情中古機車行之犯罪目的及手段、又持被害人甲○○之信用卡盜
    刷、詐取財物，所為已影響金融信用交易之秩序、交通監理機關對機車車籍資料
    管理正確性，並對被害人甲○○之個人信用、發卡公司審核簽帳單及據以撥款之
    正確性、特約商店核對簽帳單之正確性均產生不良影響，犯罪所得之財產價值約
    有三萬多元，且於本院審理時期間多次傳喚、拘提均未到庭應訊，歷經本院三次
    發佈通緝始行到案，迄今未賠償被害人甲○○損失，顯無坦然面對過錯、悔悟之
    心，及其素行、智識程度、犯後坦承犯行之態度等一切情狀，量處如主文所示之
    刑。
四、末查被告所偽造之「汽（機）車過戶申請登記書」及「甲○○」名義之信用卡簽
    帳單之特約商店存根聯、聯合信用卡中心存查聯各一紙，經被告分別提出於板橋
    監理站、特約商店「金成昌銀樓」，及由「金成昌銀樓」交回聯合信用卡處理中
    心後，已分屬板橋監理站、「金成昌銀樓」及聯合信用卡處理中心所有，均已非
    被告所有，自不得宣告沒收；惟其上由被告所偽造「甲○○」名義之署名共三枚
    、偽造之「甲○○」印文一枚部分，仍應依刑法第二百十九條規定，為宣告沒收
    之諭知。另被告所偽刻之「甲○○」印章一枚，雖未扣案，然係屬偽造之印章，
    且無證據證明業已滅失，不問屬犯人與否，應依刑法第二百十九條規定宣告沒收
    。至被告所偽造之「甲○○」名義信用卡簽帳單之持卡人存根聯一紙（含其上偽
    造之「甲○○」署名一枚），因屬被告所有，且為犯罪所得之物，原應依刑法第
    三十八條第一項第三款之規定，宣告沒收，但被告稱已丟棄，顯已滅失（當然含
    其上之偽造甲○○署名），爰均不另為沒收之諭知，附此敘明。
五、至經本院依職權調取被害人甲○○所持有之匯通商業銀行（現已改制為國泰世華
    商業銀行股份有限公司）信用卡卡號為0000000000000000號，
    於九十年四月間之刷卡記錄，其中於九十年四月十六日曾有一筆三千元之刷卡消
    費記錄，經被害人甲○○指稱：該張信用卡伊僅用於汽車維修之用，別無其他用
    途，所以該筆消費記錄非伊所為等語（見本院九十二年四月三十日訊問筆錄）。
    惟訊據被告堅詞否認有此筆盜刷行為等語，經查，本件刷卡記錄因已餘一年之保
    存時間而無法查詢、調取特約商店、簽帳單等資料，此有國泰商業銀行股份有限
    公司九十一年十二月二日國泰卡授字第九九號函暨附件附卷可資參佐，自無從認
    定此筆刷卡行為乃係被告所為，此外，並無其他證據足認被告有盜刷該信用卡以
    詐取財物之犯行，且公訴人對此亦未提起公訴，特此說明。
據上論斷，應依刑事訴訟法第二百九十九條第一項前段、第二百七十三條之一，刑法
第五十六條、第二百十六條、第二百十條、第二百十四條、第三百二十一條第一項第
一款、第三百三十九條第一項、第五十五條、第二百十九條，罰金罰鍰提高標準條例
第一條前段，判決如主文。
本案經檢察官張尹敏到庭執行職務。
中      華      民      國    九十三    年      五      月    三十一    日
                                 臺灣桃園地方法院刑事第六庭
                                           法  官  何俏美
右正本證明與原本無異。
如不服本判決，應於判決送達後十日內向本院提出上訴狀( 應附繕本 )，上訴於
臺灣高等法院。
                                           書記官  王泰元
中      華      民      國    九十三    年      六      月      一      日
附錄本件論罪科刑所用法條全文：
刑法第二百一十六條
行使第二百十條至第二百十五條之文書者，依偽造、變造文書或登載不實事項或使登
載不實事項之規定處斷。
刑法第二百一十條
偽造、變造私文書，足以生損害於公眾或他人者，處五年以下有期徒刑。
刑法第二百十四條
明知為不實之事項，而使公務員登載於職務上所掌之公文書，足以生損害於公眾或他
人者，處三年以下有期徒刑、拘役或五百元以下罰金。
刑法第三百二十條
意圖為自己或第三人不法之所有，而竊取他人之動產者，為竊盜罪，處五年以下有期
徒刑、拘役或五百元以下罰金。
意圖為自己或第三人不法之利益，而竊佔他人之不動產者，依前項之規定處斷。
前二項之未遂犯罰之。
刑法第三百二十一條
犯竊盜罪而有左列情形之一者，處六月以上、五年以下有期徒刑：
一  於夜間侵入住宅或有人居住之建築物、船艦或隱匿其內而犯之者。
二  毀越門扇、牆垣或其他安全設備而犯之者。
三  攜帶兇器而犯之者。
四  結夥三人以上而犯之者。
五乘火災、水災或其他災害之際而犯之者。
六  在車站或埠頭而犯之者。
前項之未遂犯罰之。
刑法第三百三十九條
意圖為自己或第三人不法之所有，以詐術使人將本人或第三人之物交付者，處五年以
下有期徒刑、拘役或科或併科一千元以下罰金。
以前項方法得財產上不法之利益或使第三人得之者，亦同。
前二項之未遂犯罰之。
附表：
┌──┬────────┬──────┬──────────┬──────
│編號│文書名稱        │偽造之署名  │盜用之印章、印文    │備考
│    │                │            │                    │
├──┼────────┼──────┼──────────┼──────
│一  │汽（機）車過戶申│原車主簽章欄│原車主簽章欄上「林秀│過戶車牌號碼
│    │請登記書        │上「甲○○」│子」印文一枚及偽刻之│ＪＫ六－七八
│    │                │簽名一枚    │「甲○○」印章一枚  │七號重型機車
│    │                │            │                    │
├──┼────────┼──────┼──────────┼──────
│二  │特約商店存根聯  │「甲○○」簽│無                  │
│    │                │名一枚（複寫│                    │
│    │                │）          │                    │
├──┼────────┼──────┼──────────┼──────
│三  │聯合信用卡中心存│「甲○○」簽│無                  │
│    │查聯            │名一枚（複寫│                    │
│    │                │）          │                    │
│    │                │            │                    │
└──┴────────┴──────┴──────────┴──────
